【裁判字號】    99,監宣,12
【裁判日期】    990526
【裁判案由】    監護宣告
【裁判全文】
臺灣苗栗地方法院民事裁定              99年度監宣字第12號
聲  請  人  乙○○
            丙○○
相  對  人  甲○○

  主    文
宣告相對人甲○○（民國○○年○ 月○○日生，身分證統一編號：Ｚ0
00000000號）為受監護宣告之人。
選定聲請人乙○○（民國○○年○ 月○ 日生，身分證統一編號：Ｚ0
00000000號）為相對人之監護人。
選定聲請人丙○○（民國○○年○○月○○日生、身分證統一編號：Ｚ0
00000000號）為會同開具財產清冊之人。
程序費用新台幣壹仟元由受監護宣告之人負擔。
    理    由
一、按對於因精神障礙或其他心智缺陷，致不能為意思表示或受
    意思表示，或不能辨識其意思效果者，法院得因本人、配偶
    、四親等之親屬，最近1 年有同居事實之其他親屬、檢察官
    、主管機關或社會福利機構之聲請，為監護之宣告，民法第
    14條第1 項定有明文。次按，受監護宣告之人應置監護人；
    法院為監護之宣告時，應依職權就配偶、四親等內之親屬、
    最近1 年有同居事實之其他親屬、主管機關、社會福利機構
    或其他適當之人選定1 人或數人為監護人，並同時指定會同
    開具財產清冊之人；法院選定監護人時，應依受監護宣告之
    人之最佳利益，優先考量受監護宣告之人之意見，審酌一切
    情狀，並注意下列事項：一、受監護宣告之人之身心狀態與
    生活及財產狀況。二、受監護宣告之人與其配偶、子女或其
    他共同生活之人間之情感狀況。三、監護人之職業、經歷、
    意見及其與受監護宣告之人之利害關係。四、法人為監護人
    時，其事業之種類與內容，法人及其代表人與受監護宣告之
    人之利害關係，中華民國97年5 月2 日修正之民法第1110條
    、第1111條第1 項、第1111條之1 定有明文。
二、聲請人乙○○、丙○○主張略以：聲請人分別為相對人甲○○之長子、三子；因相對人罹患腦血管疾病、水腦症、巴金
    森氏症，經送醫治療，仍不見起色，已因精神障礙或心智缺
    陷致不能為意思表示或受意思表示，或不能辨識其意思表示
    之效果之程度，日常生活事務均無法自理，為此請求宣告相
    對人為受監護宣告之人，及選任聲請人乙○○為相對人之監
    護人等語，業據其提出與所述相符之戶籍謄本及亞東紀念醫
    院診斷證明書為證。另經本院囑託臺灣板橋地方法院於99年
    5 月3 日上午10時整，至聲請人丙○○位於台北縣五股鄉○○路○ 段151 巷15號之住處實施鑑定程序，有鑑定人陳威廷
    醫師及聲請人乙○○、丙○○及證人邱添珠在場，法官當場
    審驗相對人之心神狀況，並在醫師面前訊問相對人，相對人
    對於法官詢問均無回應；經鑑定人陳威廷醫師表示略以：相
    對人為反覆性中風，長期臥床、意識木僵、有鼻胃管、四肢
    癱瘓、僵直、無法言語、呼吸急促，對言語刺激無適當反應
    等語，此有本院99年5 月3 日於上開住處所製作之勘驗筆錄
    附卷可稽。
四、另上開醫師製作之簡易精神鑑定報告書載明：相對人因反覆
    性中風、長期臥床，有鼻胃管、意識木僵，四肢肢體癱瘓，
    呼吸急促、無法言語，對於語言無適當反應，記憶力、定向
    力、計算能力、理解、判斷力及性格特徵、智能心理檢查均
    無法測定，目前在家接受照護，生活無法自理，需人24小時
    照護，已完全不能意思表示或辨識意思表示效果，為符合受
    監護宣告之人等語，此有蕭中正醫院99年5 月3 日精神鑑定
    報告書1 份在卷可參。綜觀上情，足認相對人確因精神障礙
    或其他心智缺陷，致不能意思表示或受意思表示，或不能辨
    識其意思表示之效果，爰宣告相對人為受監護宣告之人。
五、查聲請人乙○○、丙○○為相對人之長子、三子，共同表明
    推舉乙○○擔任相對人之監護人，相對人之其餘子女林嘉盛
    、林秀琴亦出具同意書推舉聲請人乙○○任相對人之監護人
    。茲審酌相對人之身心狀態與生活及財產狀況、與子女或其
    他共同生活之人間之情感狀況，及審酌監護人之職業、經歷
    、意見及其與相對人之利害關係，爰選定聲請人乙○○為相
    對人之監護人，併指定聲請人丙○○為會同開具財產清冊之
    人。
六、末按，監護人於執行有關受監護人之生活、護養療治及財產
    之職務時，應尊重受監護人之意思，並考量其身心狀況與生
    活狀況；監護開始時，監護人對於受監護人之財產，應依規
    定會同本院選定開具財產清冊之人，於2 月內開具財產清冊
    ，並陳報法院；於前條之財產清冊開具完成並陳報法院前，
    監護人對於受監護人之財產僅得為管理上必要之行為；監護
    人對於受監護人之財產，非為受監護人之利益，不得使用、
    代為或同意處分；監護人代理受監護人購置或處分財產，或
    就其居住之建築物或基地出租、供他人使用或終止租賃，非
    經法院許可，不生效力；新修正民法第1112條、第1113條准
    用第1099條、第1099-1、第1101條第1 項及第2 項之規定甚
    明，請參照辦理。
七、依非訟事件法第21條第1項，裁定如主文。
中    華    民    國    99    年     5    月    26    日
             家事法庭     法  官  李麗萍
以上為正本係照原本作成。
如不服本裁定關於選定監護人及指定會同開距財產清冊之人等部
分，應於送達後10日內向本院提出抗告狀，並應繳納抗告費新臺
幣1000元；其餘關於宣告監護之部分，不得抗告。
中    華    民    國    99    年     5    月    26    日
                          書記官  曾建和

司法院資訊處製作；財團法人民間司法改革基金會備份。
